【裁判字號】    92,台上,1452
【裁判日期】    920320
【裁判案由】    妨害公務
【裁判全文】
最高法院刑事判決                              九十二年度台上字第一四五二號
    上  訴  人  甲  ○
    選任辯護人  吳昆浦律師
右上訴人因妨害公務案件，不服台灣高等法院台南分院中華民國九十一年十月十七日
第二審更審判決（九十一年度重上更(一)字第四０三號，起訴案號：台灣雲林地方法院
檢察署八十五年度偵字第三四五九號），提起上訴，本院判決如左：
    主  文
上訴駁回。
    理  由
按刑事訴訟法第三百七十七條規定：上訴於第三審法院，非以判決違背法令為理由，
不得為之。是提起第三審上訴，應以原判決違背法令為理由，係屬法定要件，如果上
訴理由狀未依據卷內訴訟資料，具體指摘原判決不適用何種法則或如何適用不當，或
所指摘原判決違法情事，顯與法律規定得為第三審上訴理由之違法情形，不相適合時
，均應認其上訴為違背法律上之程式，予以駁回。本件原判決綜合全部卷證資料，認
上訴人甲○有其事實欄所載之犯行，已詳敘所憑之證據與認定之理由。對於上訴人辯
稱：當天中午伊至彰化秀傳醫院探病後又吃午飯，村人聚集於保安林前，伊子林芳安
打呼叫器給伊始知上情，即趕回草湖村，伊只叫李清春下車而已，因鄉公所無砍伐防
風林之權，伊為保護該防風林，出於維護中央政府及百姓權利之目的而實施正當防衛
，無妨害公務之犯意云云，認係卸責之詞，不足採信，亦依調查所得證據，逐一加以
指駁及說明。因而撤銷第一審關於上訴人部分之科刑判決，改判論處上訴人公然聚眾
，意圖妨害公務員依法執行一定之職務，而下手實施強暴罪刑（處有期徒刑一年）。
從形式上觀察，並無違背法令之情形存在。
上訴意旨略以：原判決對於上訴人有如何公然聚眾之行為，未於事實欄詳述之，亦未
說明公然聚眾之過程及故意在使不特定多數人共見共聞之狀態下，意圖妨害公務員依
法執行一定之職務，而為聚眾之行為，且主文及事實均未記載上訴人或何人係首謀身
分，上訴人何能集合不特定人為妨害公務之行為，顯然對足以影響判決結果事實之認
定及證據之調查，均未盡審判之能事；上訴人誤認測量人員係砍伐防風林之人，因而
出面阻止，並無妨害公務之故意，屬刑法上之認識及打擊錯誤之問題，原判決未能斟
酌錄影帶中之情節，查明上訴人之真意，僅因上訴人身為村長，即認上訴人有聚眾妨
害公務之故意，有採證違背經驗法則、判決理由不備及矛盾之違法云云。惟查犯罪事
實之認定、證據之取捨及其證明力如何，乃事實審法院之職權，如其取捨不違背經驗
法則與論理法則，即不得指為違法，而據為上訴第三審之理由。本件原審已在判決內
說明其就案內所有證據本於調查所得心證，分別定其取捨而為判斷之理由，核無違背
客觀存在之經驗法則與論理法則，自屬原審採證認事之適法職權行使，不容上訴意旨
任意指摘。次查刑法第一百三十六條第一項後段之聚眾妨害公務下手實施強暴、脅迫
罪，凡於公然聚眾妨害公務員執行職務犯罪時，下手對公務員實施強暴、脅迫之行為
，即足構成，至何人為首謀者，則在所不問。原判決事實欄認明先由不詳姓名之人以
草湖村村長辦公室之擴音器，向該村民廣播「大家趕快到保安林」等語，公然聚集蔡
奇城等一百餘人前往保安林，上訴人經其子通知後，即返回草湖村，與前揭聚集之人
基於妨害公務員依法執行職務之共同犯意聯絡，一起在保安林前聚集，待李清春等人
駕車到場欲執行公務，即予攔下，上訴人出手將李清春拉出汽車駕駛座而對之實施強
暴，再由蔡奇城等人將李清春等人毆傷，並說明上訴人雖非首謀者，但係下手實施強
暴之人，上訴人在原審所為無犯罪故意，應屬正當防衛等語之辯解，不足採信之理由
，顯無上訴意旨所指判決理由不備及矛盾之情事。至卷附錄影帶係雲林縣崙背鄉公所
內物品遭毀損後，上訴人與雲林縣警察局西螺分局分局長商談及上訴人在該辦公室內
櫃檯上對村民談話之畫面，並非在防風林前妨害李清春等人執行公務之畫面，業經原
審勘驗明確，並予以審酌判斷，因而認明上訴人未首謀聚眾砸毀該鄉公所辦公室之設
備或下手實施或在場助勢，並就此部分說明不另為無罪之諭知。上訴意旨顯非依據卷
內訴訟資料指摘，自非適法之第三審上訴理由。依上開說明，應認其上訴違背法律上
之程式，予以駁回。
據上論結，應依刑事訴訟法第三百九十五條前段，判決如主文。
中      華      民      國    九十二    年      三      月     二十     日
                              最高法院刑事第十二庭
                                  審判長法官  張  淳  淙
                                        法官  謝  俊  雄
                                        法官  蘇  振  堂
                                        法官  張  春  福
                                        法官  呂  丹  玉
      右正本證明與原本無異
                                              書  記  官
中      華      民      國    九十二    年      三      月    二十七    日


司法院資訊處製作；財團法人民間司法改革基金會備份。
